【裁判字號】    98,竹簡,564
【裁判日期】    981231
【裁判案由】    返還消費借貸款
【裁判全文】
臺灣新竹地方法院民事簡易判決         98年度竹簡字第564號
原      告  臺灣銀行股份有限公司
法定代理人  癸○○
訴訟代理人  甲○○
複代理人    丙○
被      告  戊○○
被      告  徐美絹
被      告  徐梅菁
被      告  己○○
被      告  庚○○
被      告  辛○○
被      告  壬○○
兼前列二被告
共同法定代理  乙○○
人
上列當事人間請求返還消費借貸款事件，本院於民國98年12月
30日言詞辯論終結，判決如下﹕
    主    文
被告徐美絹、徐梅菁、己○○、庚○○、辛○○、壬○○應於其
繼承被繼承人丁○○之遺產範圍內與被告戊○○、乙○○連帶給
付原告新台幣貳萬捌仟佰壹拾肆元，及如附表一所示之利息、
違約金。
被告戊○○、乙○○應連帶給付原告新台幣壹拾萬玖仟玖佰玖拾
貳元，及如附表二所示之利息、違約金。
訴訟費用新臺幣壹仟元由被告連帶負擔。
本判決得假執行。
    事實及理由
壹、程序事項：本件被告經合法通知，未於言詞辯論期日到場，
    核無民事訴訟法第386 條所列各款情形，爰依原告之聲請，
    准由其一造辯論而為判決。
貳、實體事項：
一、原告起訴主張：被告戊○○於民國89年就讀新竹私立仰德工
    商期間邀同訴外人丁○○及債務人乙○○為連帶保證人向原
    告訂借「放款借據」乙紙，金額共計28,314元，原告並於民
    國89年12月撥款，目前餘欠本金28,314元。又被告戊○○於
    89至91年就讀新竹私立仰德工商期間邀同債務人乙○○為連
    帶保證人向原告訂借「放款借據」共3 紙，金額共計109,99
    2 元，原告並分別於90年11月起撥款，目前餘欠本金109,99
    2 元。其中附表編號(2) 一筆，金額27,471元；附表編號(3
    ) 一筆，金額27,471元；附表編號(4) 額度28萬元，約定自
    91年12月02日起至完成本教育階段學業之日止，憑借款人出
    具撥款通知書分筆動用，共動用二筆，合計55,050元﹙以上
    均詳就學貸款放出查詢單﹚。以上借據一、二、三、四約定
    自申請貸款之本教育階段學業通常應完成日後滿一年之日起
    一年內分12期，每一學期借款得有一年償還期間，依年金法
    按月攤還本息。於最後教育階段學業通常應完成或服完兵役
    後滿一年之日起，其借款利息由借款人自行負擔。利率部份
    ：附表編號(1)(2) (3)按滿一年之日當時債權人基本放款利
    率加0.5%訂定，嗣後基本放款利率調整時，自調整日起按調
    整後之基本放款利率加原約定加碼年率0.5%計息（該借據第
    二條第一款、第三條第一款）；附表編號(4) 按債權人與教
    育部議定之就學貸款利率計息，嗣後如經債權人與教育部重
    新議定時，自重新議定日起改按重新議定之利率計息，如因
    逾期依約定視為全部到期並經債權人轉列催收款項時，自轉
    列催收款項之日（95年05月26日）起，改按轉列催收款項日
    債權人基本放款利率加年率0.5%固定計算（該借據第4 條4
    款、第5 條1 款、第6 條）。以上借款倘不依期還本、付息
    或償付本息時，除自逾期日起按借款利率計付逾期利息外，
    對應付未付本息自應還款日起，逾期6 個月（含）以內者，
    按本借款利率百分之10，逾期6 個月以上者，就超過六個月
    部分，按本借款利率百分之20計付違約金。被告戊○○自93
    年7 月1 日於就讀學校畢業或服完兵役滿一年後，並未依約
    履行，尚結欠如訴之聲明所載之金額未償，迭經催討未果，
    爰依前訂借據約定借用人有任何一宗債務不依約清償或攤還
    本金時，借款即視為全部到期。而被告乙○○、徐美絹、徐
    梅菁、己○○、庚○○、辛○○、壬○○係本件借款之連帶
    保證人或法定繼承人，應負連帶保證責任（或限定繼承責任
    ）。爰依消費借貸之法律關係提起本訴，並聲明如主文第1
    項、第2 項所示。
二、被告經合法通知，未於言詞辯論期日到場，亦未提出書狀作
    何聲明或陳述。
三、本院之判斷：
(一)、原告主張之事實業據其提出與所述相符之放款借據（就學貸
    款專用）4 件、就學貸款撥款通知書、就學貸款放出查詢單
    、利率表等（均影本）為證，而被告未於言詞辯論期日到場
    ，亦未提出書狀作何有利於己之聲明或陳述，以供本院審酌
    ，本院依調查證據之結果及斟酌全辯論意旨，堪認原告主張
    為真。
(二)、按消費借貸者，謂當事人一方移轉金錢或其他代替物之所有
    權於他方，而約定他方以種類、品質、數量相同之物返還之
    契約，民法第474 條第1 項定有明文；又稱保證者，謂當事
    人約定一方於他方債務人不履行債務時，由其代負履行責任
    之契約，同法第739 條定有明文。另保證債務之所謂連帶，
    係指保證人與主債務人負同一債務，對於債權人各負全部給
    付之責任者而言，此就同法第272 條第1 項規定連帶債務之
    文義參照觀之甚明，最高法院45年臺上字第1426號著有判例
    可資參照。再按繼承人自繼承開始時，除本法另有規定外，
    承受被繼承人財產上之一切權利、義務。但權利、義務專屬
    於被繼承人本身者，不在此限。繼承人對於被繼承人之債務
    ，以因繼承所得遺產為限，負清償責任。繼承人對於被繼承
    人之債務，以因繼承所得遺產為限，負連帶責任。繼承人相
    互間對於被繼承人之債務，除法律另有規定或另有約定外，
    按其應繼分比例負擔之，民法第1148條、第1153條第1 項分
    別定有明文。查本件被告徐美絹、徐梅菁、己○○、庚○○
    、辛○○、壬○○既為系爭債務連帶保證人丁○○之繼承人
    ，且並未聲明拋棄繼承或限定繼承，有本院97年1 月30日新
    院雲民慎字第00417 號函附卷可佐，是被告徐美絹、徐梅菁
    、己○○、庚○○、辛○○、壬○○就被繼承人丁○○所負
    之系爭債務即應與被告戊○○、乙○○負連帶清償之責。從
    而，原告依消費借貸、連帶保證及繼承之法律關係，訴請被
    告徐美絹、徐梅菁、己○○、庚○○、辛○○、壬○○應於
    繼承被繼承人丁○○之遺產範圍內與被告連帶給付原告如主
    文第1 項所示之金額及利息、違約金，即無不合，應予准許
    。
四、假執行之宣告：
    本件係依民事訴訟法第427 條第1 項適用為簡易訴訟程序所
    為被告敗訴之判決，爰依民事訴訟法第389 條第1 項第3款
    之規定，依職權宣告假執行。
五、據上論結：本件原告之訴為有理由，依民事訴訟法第436 條
    第2 項、第385 條第1 項前段、第78條、第85條第2 項、第
    389 條第1 項第3 款，判決如主文。
中    華    民    國    98    年    12    月    31    日
                  新竹簡易庭    法  官  林麗玉
以上正本係照原本作成。
如對本判決上訴，須於判決送達後20日內向本院提出上訴狀。
中    華    民    國    98    年    12    月    31    日
                                書記官  陳思璟

司法院資訊處製作；財團法人民間司法改革基金會備份。
